【裁判字號】    97,交上易,863
【裁判日期】    970604
【裁判案由】    過失傷害
【裁判全文】
臺灣高等法院臺中分院刑事判決       97年度交上易字第863號
上  訴  人  臺灣南投地方法院檢察署檢察官
被      告  戊○○
選任辯護人  張崇哲律師
            楊佳勳律師
上列上訴人因被告過失傷害案件，不服臺灣南投地方法院97年度
交易字第3號中華民國97年3月18日第一審判決（起訴案號：臺灣
南投地方法院檢察署96年度偵字第4946號），提起上訴，本院判
決如下：
    主  文
原判決撤銷。
戊○○因過失傷害人致重傷，處有期徒刑參月，如易科罰金，以
新臺幣壹仟元折算壹日。
    事  實
一、戊○○於民國九十六年六月二十八日十二時許，駕駛車牌號
    碼九Ｊ－一六八九號自用小客車，沿南投縣（以下均不引縣
    ）竹山鎮和平巷，由西向東方向行駛，於同日十二時零五分
    許，行經該巷與雲林路無號誌之丁字路口處，即應注意駛入
    該丁字路口時，應減速慢行，並注意車前狀況，以確保隨時
    剎停之安全措施，而按當時係日間、視距良好且無障礙物，
    依其情節應注意並能注意，同時間適有陳蕊亦騎乘車牌號碼
    ＵＥ六－五八七號輕型機車沿竹山鎮○○路由北往南方向行
    駛，途經上揭丁字路口，亦疏未注意左轉時應暫停並禮讓右
    方直行車先行，即貿然駛入該丁字路口左轉和平巷，戊○○
    發現陳蕊騎機車違規駛入該丁字路口時，而未及時減速致閃
    剎不及，所駕駛上開小客車左前側遂與陳蕊所騎乘上開機車
    右前側發生擦撞，陳蕊因此人車倒地，致受有頭部外傷合併
    蜘蛛膜下腔出血、腦腫脹及呼吸衰竭，迄今已呈植物人狀態
    ，造成身體難於治療之重傷害。戊○○於事故發生後，於有
    偵查權限之機關發覺其犯罪前，即親自以電話報警自首肇事
    而接受裁判。
二、案經陳蕊之配偶乙○○獨立告訴由臺灣南投地方法院檢察署
    檢察官偵查起訴。
     理  由
一、訊之被告戊○○固不否認在上述時、地，駕車途經上開路段
    發生車禍等情，惟辯稱：那時伊之車子已過路口，被害人方
    從伊左邊車門過來，當時伊有注意車前狀況，也有減速，並
    沒有過失等語。經查：
  (一)被告於警詢中自承：伊當時駛沿竹山路右轉和平巷直行，往
    集山路三段方向行駛，至雲林路口發現左側被害人機車由雲
    林路往北方向行駛，對方欲轉和平巷，雙方於雲林路、和平
    巷發生擦撞等語（參見警卷第二頁反面），顯見被告駕車行
    至案發之丁字路口時，即早已發現被害人陳蕊之機車無訛。
    按汽車行駛時，駕駛人應注意車前狀況及兩車併行之間隔並
    隨時採取必要之安全措施，道路交通安全規則第九十四條第
    三項定有明文，是觀諸被告上揭所陳與卷附道路交通事故現
    場圖、道路交通事故調查報告表(一)(二)及照片（參見警卷第七
    頁至一四頁），可知被告駕駛車牌號碼九Ｊ－一六八九號自
    用小客車，於上述時間，行經竹山鎮和平巷、雲林路丁字路
    口之肇事路段時，天候晴、光線充足、路面乾燥、視距良好
    、無缺陷及障礙物。而被害人於肇事前騎乘機車於雲林路欲
    左轉和平巷時，被告於行車時已能清楚看見被害人所騎乘之
    機車，已如前述，是被告對於事發時之車前狀況並無不能注
    意之情事，而現場遺留有被告所駕駛之汽車煞車痕跡各約十
    ‧六、十‧七公尺，被告駕駛之之自小客車左側後照鏡破損
    斷裂，左前車門擦損，車輛駛過路口停於和平巷道路上，被
    害人騎乘之機車右前側有擦痕，車輛停於自小客車左後方之
    路口轉角處等情。由此足見，被告早已發現被害人有違規之
    事實，惟仍未及時採取減速等安全措施，卻貿然往前行駛，
    致所駕駛之小客車左前側與被害人所騎乘之機車右前側發生
    擦撞，被告即有未注意車前狀況並隨時採取必要之安全措施
    之過失行為，是其所辯並無過失云云，並不足採。而本件經
    送臺灣省車輛行車事故覆議鑑定委員會鑑定之結果，亦認「
    一陳蕊駕駛輕機車，行經無號誌丁字路口，左轉時未暫停讓
    右方直行車先行，為肇事主因（其無照駕駛，有違規定）。
    二戊○○駕駛自小客車，行經無號誌丁字路口，未減速慢行
    且未注意車前狀況，為肇事次因。」，與本院之認定相同，
    此有上述委員會九十七年一月十五日府覆議字第九七六二
    一八號函一份在卷可考（參見原審卷二四頁），益認
    被告就本件車禍之發生確有過失甚明。
  (二)至告訴人乙○○雖請求檢察官上訴主張：證人丁○○目睹被
    告有逆向行駛之違規行為，且被告係從後方追撞被害人機車
    云云。惟本院傳喚證人丁○○到庭證稱：當天中午過後，伊
    從雲林路騎腳踏車經過車禍現場，發現有一個婦人倒在那邊
    ，有一部紅色轎車停在被害人躺的地方附近，有一個小姐站
    在轎車駕駛座門旁一直打電話，機車倒的地方附近伊沒有發
    現掉什麼東西，車禍撞到的剎那伊並沒有看到等語（參見本
    院卷九十七年五月二十一日審判筆錄），足見證人丁○○係
    車禍發生後始到達現場，其並未目擊車禍如何發生，是告訴
    人指稱證人丁○○目睹被告有逆向行駛之違規行為，即無憑
    據。又證人丁○○固另證稱：伊現場看到汽車是停在路中央
    ，警員畫的現場圖汽車是有稍微偏右邊等語，惟被告於本院
    審理時堅稱車禍後其並未移動其駕駛之自小客車，且證人丁
    ○○於本院同時證稱：和平巷是雙向車道，但路的中間沒有
    畫線，當時汽車左方還有通路，伊腳踏車就從那邊經過，應
    該還有一公尺半，汽車右邊有一棵樹，汽車距離路邊多少距
    離伊沒有注意，伊並沒有看到被告發生車禍後又將車子移動
    的情形等語，核與證人劉世綾於原審審理時證稱：被告肇事
    後汽車停放位置之左方車道還能通行等語（參見原審卷第四
    九頁）相符，可知被告車禍前應係靠右行駛，並無不當駛入
    對向道路之行為足堪認定，因此告訴人指述被告有逆向行駛
    之違規行為云云，並不足採。再查依現場照片（參見警卷第
    十頁至十四頁）所示，可知車禍後被告駕駛之之自小客車左
    側後照鏡破損斷裂，左前車門擦損，被害人騎乘之機車右前
    側有擦痕，足認本件車禍係被告所駕駛之小客車左前側與被
    害人所騎乘之機車右前側發生碰撞甚明，是告訴人指述被告
    係從後方追撞被害人機車云云，亦無憑據。
  (三)被害人因被告前述之過失行為，在二車發生擦撞之後當場人
    車倒地，並受有頭部外傷合併蜘蛛膜下腔出血、腦腫脹及呼
    吸衰竭，至今已呈植物人狀態，造成身體難於治療之重傷害
    等情，已據被害人之子甲○○於警詢、偵查中供述綦詳，並
    有被害人之童綜合醫療社團法人童綜合醫院九十六年七月二
    十六日一般診斷書及臺灣南地方法院九十六年度禁字第三六
    號民事裁定各一份在卷可稽（參見警卷第十六頁；偵查卷第
    十七頁）。是被告之過失行為與被害人之重傷結果間，有相
    當因果關係，此情已足認定，雖被害人對本件車禍之發生亦
    與有過失，但不能排除被告之過失責任。本件事證明確，被
    告犯行已堪認定，應予依法論科。
二、核被告戊○○所為，係犯刑法第二百八十四條第一項後段之
    過失致重傷害罪。又被告於事故發生後，於有偵查權限之機
    關發覺其犯罪前，即親自以電話報警，並已報明肇事人姓名
    、地點，並請警方前往處理，自首肇事而接受裁判，此有南
    投縣政府警察局道路交通事故肇事人自首情形紀錄表一紙附
    於警卷第一八頁內可稽，其符合自首之要件，應依刑法第六
    十二條前段規定減輕其刑。原審以被告犯罪事證明確，予以
    論罪科刑，固非無見，惟查被告肇事車輛之車牌號碼為九Ｊ
    －一六八九號，原審判決載為九Ｊ－二六八九號，即有錯誤
    。又原審判決未認定被害人所騎乘之機車右前側與被告駕駛
    之自小客車左前側相撞之撞擊位置，尚有未洽。另被害人所
    受傷勢甚重，原審判決量刑尚屬過輕。檢察官上訴意旨指摘
    量刑過輕部分，為有理由，其餘部分則無理由，但原審判決
    既有上述可議之處，即屬無可維持，自應由本院將原審判決
    撤銷改判。爰審酌被告前無犯罪前科紀錄，有臺灣高等法院
    被告前案紀錄表一份在卷可稽，足見其素行尚佳，且本件車
    禍，被告雖有行經無號誌丁字路口，未減速慢行且未注意車
    前狀況之過失，但被害人亦與有過失，另衡酌被害人因此所
    受前揭重傷害，造成被害人家屬經濟負擔甚重，心理傷痛亦
    深，及被告與告訴人間因賠償金數額差距過大，迄今尚未能
    達成和解等一切情狀，量處如主文第二項所示之刑，並諭知
    易科罰金之折算標準。
據上論結，應依刑事訴訟法第三百六十九條第一項前段、第三百
六十四條、第二百九十九條第一項前段，刑法第第二百八十四條
第一項後段、第六十二條前段、第四十一條第一項前段，刑法施
行法第一條之一，判決如主文。
本案經檢察官丙○○到庭執行職務。
中    華    民    國    97    年    6     月    4     日
          刑事第八庭    審判長法  官  羅  得  村
                              法  官  劉  榮  服
                              法  官  張  靜  琪
上列正本證明與原本無異。
不得上訴。
                              書記官  陳  俞  豪
中    華    民    國    97    年    6     月    4     日
附錄本件論罪科刑法條全文：
中華民國刑法第284條第1項
因過失傷害人者，處6月以下有期徒刑、拘役或5百元以下罰金，
致重傷者，處1年以下有期徒刑、拘役或5百元以下罰金。
從事業務之人，因業務上之過失傷害人者，處1年以下有期徒刑
、拘役或1千元以下罰金，致重傷者，處3年以下有期徒刑、拘役
或2千元以下罰金。


司法院資訊處製作；財團法人民間司法改革基金會備份。
